【裁判字號】    99,交上易,72
【裁判日期】    990629
【裁判案由】    過失傷害
【裁判全文】
臺灣高等法院臺中分院刑事判決        99年度交上易字第72號
上  訴  人
即  被  告  乙○○
輔  佐  人  甲○○
上列上訴人因過失傷害案件，不服臺灣臺中地方法院98年度交易
字第564號中華民國98年11月27日第一審判決（起訴案號：臺灣
臺中地方法院檢察署98年度偵字第14717號），提起上訴，本院
判決如下：
    主  文
上訴駁回。
乙○○緩刑貳年。
    事  實
一、乙○○於民國97年11月17日上午8 時17分許，駕駛車牌號碼
    3735-HR號自小客車，自臺中市○區○○路2之108號地下3樓
    停車場，欲駕車外出時，途經地下1樓停車場第二轉彎處右
    彎時，其原應注意車前狀況，並隨時採取必要之安全措施，
    且應靠右行駛，注意控制車速，而依當場情況，亦無不能注
    意之情事，乃竟疏未注意及此，適丁○○所駕駛車牌號碼
    2711-PR號自小客車，自上址大樓1樓停車場入口處，進入地
    下1樓停車場，未開啟車燈而行駛至上開地點左彎時，乙○
    ○之上開自小客車右前車頭與丁○○之上開自小客車左前車
    頭發生碰撞，致丁○○因其自小客車駕駛座安全氣囊爆開碰
    撞頭臉部，而受有左臉部挫擦傷之傷害。乙○○於肇事後犯
    罪未經發覺前，向到場處理之員警表示其為肇事車輛之駕駛
    者，並願接受裁判。
二、案經丁○○訴由臺中市警察局第一分局報請臺灣臺中地方法
    院檢察署檢察官偵查起訴。
    理  由
壹、程序部分：
    被告關於本案證據能力之意見，表示詳如上訴理由狀所載(
    見本院卷第28頁)，而據其上訴理由狀之記載，主張其警訊
    筆錄並非和解書，不得作為證據，另證人林定閎之證詞，亦
    不得作為證據(見本院卷第7頁反面、第8頁反面)。惟刑事訴
    訟法第159條第1項規定：「被告以外之人於審判外之言詞或
    書面陳述，除法律有規定者外，不得作為證據。」該條項所
    規範者，係「被告以外之人」於「審判外」之陳述，並非排
    除被告本人之供述，亦非排除證人於審判中之陳述。被告前
    揭所指「警訊筆錄並非和解書」者，係指附於警卷中之書面
    資料(見警卷第11頁)，其形式並非警訊筆錄，內容亦非成立
    和解。觀諸其上記載「甲方(指乙○○)稱...，乙方(指丁○
    ○)稱...」等語，顯係被告與告訴人就車禍發生情形所為之
    表述，性質上應屬書面陳述，可稱之為「簡要書面」(見本
    院卷第54頁反面)。其中被告陳述部分，並無前揭傳聞法則
    之適用，至告訴人丁○○陳述部分，因屬審判外之書面陳述
    ，並未引為本件判決之依據。另證人林定閎之證詞，因其係
    於法院審理中具結作證，屬於審判中之陳述，依前揭規定，
    自有證據能力，合先敘明。
貳、實體部分：
一、訊據上訴人即被告(下稱被告)乙○○，固坦承其駕駛車牌號
    碼3735-HR號自小客車，於前揭時、地，與告訴人駕駛之車
    牌號碼2711-PR號自小客車發生碰撞之事實，惟矢口否認有
    過失傷害之犯行，辯稱：伊駕車在轉彎時有踩煞車，車速不
    快，而告訴人之車輛進入地下室時，未開大燈，因該處之反
    光鏡很小，致未能看見告訴人之車輛，且告訴人又超速、逆
    向行駛、未煞車，才會發生上開碰撞，伊並無過失，車禍發
    生後，因驚嚇過度，才把兩車相撞說成爆衝云云。
二、經查：
(一)上開犯罪事實，業據告訴人丁○○於檢察官偵查中指訴綦詳
    ，復於原審審理時到庭具結證稱，確實因該碰撞導致其車子
    往右偏，車內安全氣囊炸開，造成其左臉頰有擦傷流血等語
    （見原審卷第36頁），參以卷附簡要書面（見警卷第11頁）
    中載明：「甲方（指乙○○）稱在B1行駛中突然其汽車（
    3735-HR）自行加速往前衝，甲方無法控制其車子，而撞及
    正行進中之乙方（指丁○○）」等語，並由被告確認無誤後
    親自簽名捺指印等情，足認被告確有因疏未控制好車速而碰
    撞告訴人車輛，因而造成告訴人受有左臉部挫擦傷之傷害甚
    明。再參諸告訴人指訴當時係被告右邊車頭與其左邊車頭互
    撞一節，核與被告於原審準備程序中亦供承：「當時是我的
    右邊車頭，與告訴人車輛的左邊車頭撞擊沒有錯」等語相符
    （見原審卷第14頁反面），堪以認定當時係被告車輛之右前
    車頭與告訴人車輛之左前車頭發生碰撞屬實。而碰撞當時，
    被告之車輛係行經地下1樓停車場第二轉彎處欲右彎，告訴
    人車輛係行至該處欲左彎一節，亦為雙方所不爭執（見原審
    卷第15頁全面）。茍雙方均係在自己車道上正常行駛之情狀
    下，縱會車發生碰撞，衡情應是被告之「左前車頭」碰撞告
    訴人之「左前車頭」，較屬可能，然本案碰撞點卻係被告車
    輛之「右前車頭」已有可疑，復參諸被告於原審審理時自承
    ：「因為我要靠稍微中間，才能看到對方的來車。因為地下
    車道是只有單線車道的寬度，比較窄，但是容許雙方會車」
    等語（見原審卷第38頁）及上開被告於簡要書面中自承無法
    控制其車輛等情，再參酌卷附之地下室平面圖及現場照片（
    見偵查卷第8頁、核退卷第14-20頁、第22- 23頁、第32頁）
    可知，雙方撞擊後，告訴人車輛之車頭係往右邊位移近九十
    度停放在編號288之停車格內，而被告車輛之車頭則向左偏
    ，撞到編號287旁之柱子而停放在該柱子旁。足見當時應係
    會車前，被告之車輛未靠右行駛而侵入告訴人車道，且被告
    之車速未控制好，力道較強，突遇告訴人車輛，閃避不及，
    因而撞擊後被告車輛繼續向左方衝撞至編號287旁之柱子，
    並將告訴人車頭撞到向右偏移，灼然甚明。據此，可知被告
    有疏未靠右行駛，疏未注意控制好車速之過失，委無疑義。
    至被告是否有超速之行為，因地下室內並無速限，且依目前
    卷內證據尚難認定，依罪疑唯輕法理，不作此認定。再者，
    參照被告於原審準備程序中供承：「因為我被柱子擋住，告
    訴人沒有開燈，所以我才沒有看到告訴人的車子，那邊有反
    光鏡，但是反光鏡很小，告訴人沒有開燈，所以我才沒有看
    到」等語（見原審卷第14頁），足認被告當時有疏未注意車
    前狀況，並隨時採取必要之安全措施之過失，亦甚為明確。
(二)被告雖以前揭情詞為辯，然此業據證人即當天到場處理之警
    員林定閎於原審審理時到庭具結證述：「（問：本件告訴人
    車禍發生前轉彎時，是否有煞車？）因為我是事後到達，告
    訴人是否有煞車，我沒有辦法判斷」、「（問：請提示核退
    卷P23編號B10照片，你在現場拍照，照片中是否可以看出我
    的車子有煞車痕，但是告訴人的車子沒有煞車痕？〈提示現
    場照片，並告以要旨〉）我當時拍這張照片目的是在拍撞擊
    時之行進方向，我現在看照片才知道裡面有照到煞車痕，從
    這張照片看到有煞車痕，我判斷是被告的煞車痕，但從照片
    看不到告訴人車子那邊，所以沒有辦法判斷告訴人那邊是否
    有煞車痕」、「（問：請提示核退卷P21編號A3、A4、A5照
    片，根據現場的錄影拍照，有無辦法判斷告訴人進入地下室
    是逆向行駛？〈提示並告以要旨〉）如果從照片來看，告訴
    人剛下來的時候，有按照他的車道走，但A4、A5看起來是有
    跨越對向車道。本案是屬於地下室的車道，不是一般的車道
    ，沒有辦法認定告訴人是否逆向行駛，因為不適用交通法規
    ，而且撞擊點不是剛剛照片顯示跨越車道的地方，是在更後
    面的地方」、「（問：道路交通規則規定，轉彎是否要煞車
    減速？）要減速但不一定要煞車」、「我有看到告訴人左臉
    頰有受傷，左臉頰靠近眉毛有明顯的血跡，但是我不確定傷
    口在哪裡，我有先請告訴人去就醫」、「（問：當時有無問
    告訴人的傷勢是如何來的？）我有問告訴人傷勢是不是車禍
    引起的，告訴人回答是」、「我也有問他們車禍是如何發生
    的，我有問被告說車子是怎麼開的，從什麼方向來，車子有
    開多快，被告跟我說他的車子爆衝‧‧我也有問告訴人他的
    傷是否要先去看醫生，我也有問告訴人車禍如何發生，他說
    他車子下來，遠遠就聽到輪胎與地板有摩擦的聲音，不久就
    發生撞擊」、「（問：這份和解書〈按指前述之簡要書面，
    以下同〉是在何時、何地寫的？）我去現場拍完照之後，我
    請他們雙方到西區派出所，他們雙方在派出所做的，是我問
    他們，然後幫他們用電腦打出內容，打完之後交給他們雙方
    確認後，再請他們雙方簽名」、「（問：和解書的內容，你
    有確實依照他們所述記載？）有依據他們所述確實記載」、
    「（問：和解書上面有寫道『甲方稱：在B1行駛中，突然其
    汽車3537-HR自行加速往前衝甲方無法控制其車子而撞擊正
    行進中之乙方』，是否實在？）這個是被告跟我講的，我才
    記載下來的，我一邊問，被告一邊講，我再用電腦記下來的
    」、「（問：你在幫他們製作和解書時，雙方的意識是否清
    楚，是否瞭解和解書的內容？）依照我的判斷他們的精神狀
    態是正常」、「（問：你在警局問他們問題的時候，他們有
    無答非所問的情形？）沒有。他們確實都有針對我所問的問
    題來回答」、「（問：你到地下停車場的時候，當時的照明
    狀況為何？視線是否清楚？）比較暗，因為室外比較亮，所
    以剛進去視線比較差，東西可以看得清楚，但不是很亮」、
    「（問：提示偵卷P8，你看到地下停車場的位置，是否與這
    個現場圖一樣？〈提示並告以要旨〉）是」、「（問：依你
    當時去到現場的燈光來判斷，告訴人的車輛從一樓往地下室
    下來的時候，他沒有開大燈，跟告訴人會車的車輛，有沒有
    辦法看到告訴人的車輛？）依當時的現場燈光判斷，還是會
    看到告訴人的車輛，不會因為沒有開大燈就看不到他。裡面
    的光線雖然比外面暗，但不會影響視線」等語綦詳（見原審
    卷第33-35頁）；據證人林定閎所述各情，尚難認定告訴人
    之車輛是否有超速、逆向行駛、未煞車之行為，亦不足認定
    本件車禍係因告訴人之車輛未開大燈所致。且依證人上開證
    詞，益徵上開簡要書面係在被告精神狀態正常下，依被告之
    自由意志所陳述，而由證人據實記載，並經被告簽名確認內
    容無訛，再參諸被告為執業律師，對於車禍過失責任之認定
    與法律效果，顯較一般人有更多之認識，思緒處事通常亦較
    一般人更為冷靜清晰，衡情足認被告於上開簡要書面之陳述
    內容應為真實可採。否則，被告肇事當時否認過失，猶恐不
    及，當無可能故為不利於自己之陳述。
(三)此外，並有行政院衛生署臺中醫院驗傷診斷書、現場照片及
    車損照片共49幀、現場監視錄影擷取畫面6 幀、現場平面圖
    、行政院衛生署臺中醫院診斷證明書（見警卷第7 頁、核退
    卷第14-35頁、偵查卷第8頁、第10頁）及監視器錄影光碟1
    片（見核退卷外放證物袋）附卷可稽。又告訴人因本件車禍
    ，當場受有左臉部挫擦傷之傷害，有上開驗傷診斷書、診斷
    證明書為證，足認告訴人之受傷與被告之過失行為間，具有
    相當因果關係。
(四)被告雖聲請鑑定車禍責任，惟經本院函送臺灣省臺中市區車
    輛行車事故鑑定委員會鑑定結果，據該會復稱：「本案肇事
    地點在台中市○區○○路2-108號地下1樓停車場(B1)內，非
    屬道路交通管理處罰條例第3條第1款所指道路範圍之行車事
    故案件，故本會不予受理鑑定。」有該會99年4月7日中市行
    字第0995401066號函可稽(見本院卷第33頁)。另其聲請勘驗
    肇事地下室現場一節，因本案有現場平面圖、現場照片等資
    料足供參考，且事證已臻明確，故此部分之聲請，核無必要
    ，併此敘明。
(五)綜上所述，被告前揭所辯，係屬卸責之詞，不足採信。本案
    事證明確，被告之犯行，洵堪認定。
三、核被告所為，係犯刑法第284條第1項前段之過失傷害罪。被
    告於本案案發後，隨即向前往現場處理之警員坦承肇事，主
    動接受裁判，由證人上開證詞已明，其合於自首之要件，爰
    依刑法第62條前段規定減輕其刑。
四、原審因而適用刑事訴訟法第299條第1項前段、刑法第284條
    第2項前段、第62條前段、第41條第1項前段、刑法施行法第
    1條之1第1項、第2項前段等規定，並審酌本案車禍被告之過
    失程度，告訴人受傷非重，被告身為法律人，明知負有過失
    責任，犯後推諉責任，否認犯行，當時未賠償告訴人損害，
    態度非佳等一切情狀，量處拘役50日，如易科罰金，以新台
    幣1000元折算1日。其認事用法，核無違誤，量刑亦屬允當
    。被告上訴意旨，仍執前詞，否認犯罪，其上訴為無理由，
    應予駁回。查被告前未曾受有期徒刑以上刑之宣告，有臺灣
    高等法院被告前案紀錄表可稽，此次一時疏忽，而罹刑章，
    且於原審判決後，業於99年2月25日就民事損害賠償部分，
    與告訴人成立訴訟和解，賠償告訴人新台幣2000元，並當庭
    交付完畢，有臺灣臺中地方法院99年度中小字第25號和解筆
    錄一紙附卷可憑(見本院卷第30頁)，並經本院調取該卷宗查
    證屬實，其經此偵審程序及罪刑之宣告後，當知所警惕，應
    無再犯之虞，本院認其所受之宣告刑，以暫不執行為適當，
    故併諭知緩刑二年，以啟自新。
據上論斷，應依刑事訴訟法第368條，刑法第74條第1項第1款，
判決如主文。
本案經檢察官丙○○到庭執行職務。
中    華    民    國    99    年    6     月    29    日
            刑事第十一庭  審判長法  官  郭  同  奇
                                法  官  陳  慧  珊
                                法  官  洪  曉  能
以上正本證明與原本無異。
不得上訴。
                                書記官  林  明  冬
中    華    民    國    99    年    6     月    29    日
附錄論罪科刑法條
中華民國刑法第284條第1項
因過失傷害人者，處 6 月以下有期徒刑、拘役或 5 百元以下罰
金，致重傷者，處 1 年以下有期徒刑、拘役或 5 百元以下罰金
。

司法院資訊處製作；財團法人民間司法改革基金會備份。
